【裁判字號】    99,聲再,25
【裁判日期】    990311
【裁判案由】    聲請再審
【裁判全文】
臺灣高等法院臺中分院刑事裁定          99年度聲再字第25號
再審聲請人
即受判決人  甲○○
上列聲請人因違反毒品危害防制條例案件，對於中華民國98年10
月6日本院98年度上訴字第1734號確定判決（第三審：最高法院
98年度台上字第7866號；第一審：臺灣臺中地方法院97年度訴字
第5011號；起訴案號：臺灣臺中地方法院檢察署97年度偵字第25
014號），聲請再審，本院裁定如下：
    主  文
再審之聲請駁回。
    理  由
一、再審聲請人即被告甲○○（下稱被告）聲請意旨略以：(1)蔡
    錦銘在第一審審理時所證「（你在五分局如何約甲○○？）
    我跟他說我東西已經沒有了，問他朋友還有沒有。」、「（
    你這樣講甲○○如何反應？）甲○○說要問他朋友有沒有在
    新天地海產店附近，若有在，會再打電話叫我過去那邊。」
    、「你在五分局打幾通電話給甲○○？2次」（民國《下同
    》98年3月4日審理筆錄），與卷內通聯記錄內容相符之陳述
    ，且依蔡錦銘持用之0000000000號行動電話，與被告持用之
    0000000000號行動電話通聯記錄所示，97年10月24日當天下
    午15時20分為第一通通聯（蔡錦銘撥出），迄15時56分方有
    第二通通聯（亦由蔡錦銘撥出），而該二通通聯蔡錦銘持用
    之行動電話基地台位置均在「台中市北屯區○○○路61 號
    13樓屋頂」，足證在前開通話時間，蔡錦銘始終在分局內，
    證人即查獲警員林川吉固稱被告與蔡錦銘在第一通電話通聯
    時，即已達成交易合意，但此證述與前開通聯記錄根本不合
    。又被告是否能明確交代「阿南」，與其是否成立販賣第一
    級毒品重罪，並無相關，惟原判決卻以被告未能供述「阿南
    」之年籍資料，遽認「阿南」為被告所捏造，亦有未合。(2)
    蔡錦銘係因被告曾與其女友賴虹吟交往，心生嫉妒，加以供
    出來源能獲減刑，而誣指被告，原判決僅憑蔡錦銘挾怨報復
    所為瑕疵指述，遽認被告成立販賣重罪，實有未合。是證人
    賴虹吟之證言攸關被告之清白，更有助釐清案情，為有利被
    告之證據，爰依刑事訴訟法第420條第1項第6款請求准予再
    審等語。
二、按刑事訴訟法第420 條第1項第6款所謂「確實新證據」，係
    指其證據本身在客觀上可認為真實，毋須經過調查，即足以
    動搖原判決，使受刑人得受有利之裁判者而言，若在客觀上
    就其之真實性如何，尚欠明瞭，非經相當之調查，不能辨其
    真偽，即與確實新證據之「確實」含義不符，自難採為聲請
    再審之理由（最高法院85年度台抗字第424 號裁定參照）；
    又除須該「新證據」可認為確實具有足以動搖原確定判決，
    而對受判決人為更有利判決之「確實性」之外，尚須具備該
    證據係在事實審法院於判決前已存在，因未經發現，不及調
    查斟酌，或審判時未經注意，至其後始行發現之「嶄新性」
    特質，二者均不可或缺。若未具備上開「確實性」與「嶄新
    性」二種新證據之特性，即不能據為聲請再審之原因（最高
    法院92年度台抗字第295號裁定參照）。
三、經查：
  (一)按證據之取捨、事實之認定，乃法院職權行使之範圍，法院
    經調查證據之結果，本於確信，依自由心證之取捨證據，苟
    其取捨，與經驗法則或論理法則無違，即不得任意指為有未
    審酌違法之情。本件聲請意旨(1)之事由，本院原確定判決於
    理由內敘明「依通聯紀錄所載，蔡錦銘係於97年10月24日15
    時41分許，以0000000000號行動電話撥打被告之0000000000
    號行動電話，通話時間18秒，於同日15時56分再打上開行動
    電話與被告之上開行動電話連絡，通話時間28秒，於同日16
    時14分，由被告撥打上開行動電話與蔡錦銘之上開行動電話
    連絡，通話時間15秒，再於同日16時21分，由被告撥打上開
    行動電話與蔡錦銘之上開行動電話連絡，通話時間10秒，另
    於同日16時26分，由被告撥打上開行動電話與蔡錦銘之上開
    行動電話連絡，通話時間55秒，有上開通聯紀錄附卷（偵卷
    第31頁正、背面、第107頁背面至108頁）。而依蔡錦銘於原
    審所證：在五分局內共打2通電話予被告等語，參諸第1、2
    通電話聯絡時，蔡錦銘持用之行動電話基地台位置均在台中
    市北屯區○○○路61號13樓屋頂，證人蔡錦銘此部分所證尚
    屬非虛。而員警於原審98年5月27日審理時到庭作證，距本
    案發生時間97年10月24日，已逾半年，期間又非僅承辦本案
    ，記憶難免模糊，證人林川吉所證：蔡錦銘與被告是在第一
    通電話就談妥交易內容、第二通是在現場的車上，由被告打
    給蔡錦銘、第三通是蔡錦銘打電話給被告，說內急約在廁所
    等語，與通聯紀錄所載當時被告與蔡錦銘雙方互相通聯應共
    有5通，且第1、2通時蔡錦銘應係在同一處所不符，此部分
    固無法完全採信，而應以通聯紀錄為準，惟員警憑其記憶擇
    其大要就通話次數及內容為上開證述，即便與雙方之通聯紀
    錄有所誤差，亦難謂渠等之證詞即完全不足採信，何況渠等
    之證詞與證人蔡錦銘之證述亦大致相符，而被告亦自承確有
    於上開時間與蔡錦銘互相通話，嗣後並為警在其身上查獲海
    洛因之事實，故警員之上開證述仍具有其證據價值。」、「
    證人林川吉證述當天並未見有任何「阿南」之人，在電話中
    亦未聽到蔡錦銘提及「阿南」之名等語（參原審卷第143頁
    背面）；另證人黃志明亦證稱查獲當時，未看到附近有計程
    車等語（參原審卷第141頁背面），而證人蔡錦銘於另案中
    亦坦承犯罪事實一之(二)查獲時，並未看到被告之友人出現等
    語（參另案影卷第5頁），選任辯護人雖辯護稱：員警當時
    係在新天地餐廳後方停車場、加油站廁所外面，當然未見到
    計程車前來，惟亦無證據證明被告空言所辯為真，且此不合
    常理已如前述，足見被告辯稱其於犯罪事實欄一之(二)查獲前
    才向「阿南」購買毒品等情，應係事後圖卸刑責之詞，不足
    採信。」（見本院原確定判決第14至15頁、第18至19 頁）
    ，就該部分證據已詳加調查，本於自由心證予以取捨及判斷
    ，並說明其證據取捨、認定事實之理由，為法院職權行使之
    範圍。被告上揭聲請意旨，無非指摘原確定判決證據之取捨
    及事實之認定有無違誤之處，且上述證據顯係在原判決前即
    已存在，亦為再審聲請人當時所明知，非事實審法院判決前
    未經發現之證據，與前述「嶄新性」要件不符，自不得據為
    聲請再審之原因。
  (二)又聲請再審意旨(2)所稱之蔡錦銘係因被告曾與其女友賴虹吟
    交往，心生嫉妒，加以供出來源能獲減刑，而誣指被告云云
    ，惟此部分對於被告是否曾與賴虹吟音交往？證人蔡錦銘是
    否因而誣陷再審聲請人？賴虹吟之證述內容是否有利於再審
    聲請人？得否採為對再審聲請人有利與否之認定？等情，均
    待傳訊相關證人到庭陳述，始能明瞭，即非毋須經調查程序
    ，顯然可認當足以動搖原確定之判決者，而使受刑人得受有
    利之裁判者，即與確實新證據之「確實」含義不符，自難採
    為聲請再審之理由。
  (三)綜上所述，依前揭說明，本件被告所舉之事由，或經原確定
    判決就該部分證據已詳加調查，本於自由心證予以取捨及判
    斷，並說明其證據取捨、認定事實之理由，上述證據顯係在
    原判決前即已存在，且為被告當時所明知，並非事實審法院
    判決前未經發現、不及調查斟酌之證據；或在客觀上可認為
    真實，顯非不須經調查，即可動搖原確定判決之確實新證據
    ，核與刑事訴訟法第420條第1項第6款聲請再審之要件不符
    ，其再審之聲請為無理由，應予駁回。
四、據上論結，應依刑事訴訟法第434條第1項，裁定如主文。
中    華    民    國    99    年    3     月    11    日
            刑事第七庭   審判長法  官 林  榮  龍
                               法  官 李  秋  娟
                               法  官 江  錫  麟
以上正本證明與原本無異。
如不服本裁定，應於裁定送達後五日內向本院提出抗告狀（須附
繕本）。
                               書記官 鄧  智  惠
中    華    民    國    99    年    3     月    12    日

司法院資訊處製作；財團法人民間司法改革基金會備份。
